臺灣高雄地方法院刑事判決　　　　　　　93年度訴字第3007號
公　訴　人　臺灣高雄地方法院檢察署檢察官
被　　　告　乙○○
選任辯護人　邱芬凌律師
上列被告因違反槍砲彈藥刀械管制條例案件，經檢察官提起公訴
（93年度偵字第16113號），本院判決如下：
    主  文
乙○○未經許可，持有可發射子彈具有殺傷力之改造手槍，處有
期徒刑壹年陸月，併科罰金新臺幣拾萬元，罰金部分如易服勞役
，以佰元（即新臺幣玖佰元）折算壹日。扣案之仿貝瑞塔廠半
自動手槍改造之手槍壹把（含彈匣壹個，槍枝管制編號00000000
00號）、口徑玖釐米之土造子彈壹顆均沒收。
    事  實
一、乙○○明知未經許可不得持有可發射子彈具有殺傷力之改造
    玩具手槍及子彈，竟於民國93年8 月8 日下午2 時許，在其
    位於高雄市○○區○○路13巷17號之住處，自不詳年籍之成
    年男子取得仿貝瑞塔廠半自動手槍改造之手槍1 把（含彈匣
    壹個，槍枝管制編號0000000000號）、口徑9 釐米之改造子
    彈2 顆，並持有之，復以白布包裹前開手槍、子彈後，將之
    藏放於其住處後方空地，近高雄市○○區○○路13巷21號屋
    旁圍牆邊花盆後方之草堆中，嗣經民眾舉報，為警於93年8
    月9 日晚間10時40分許，持搜索票前往乙○○住處搜索時，
    乙○○自知無法隱瞞，始向員警表示願主動交出槍、彈，並
    告知員警槍、彈之藏放地點，經員警偕其前往藏槍處，取出
    前開槍、彈而查獲。並扣得上開仿貝瑞塔廠半自動手槍改造
    之手槍1 把（含彈匣1 個，槍枝管制編號0000000000號）、
    口徑9 釐米之土造子彈2 顆。
二、案經高雄市政府警察局前鎮分局報告臺灣高雄地方法院檢察
    署檢察官偵查起訴。
    理  由
壹、程序方面：
一、證人即員警丙○○、同時遭查獲之他案被告甲○○於偵查中
    向檢察官所為之陳述，業經其依法具結，復無顯有不可信之
    情況存在，依刑事訴訟法第159 條之1 第2 項規定，得為證
    據。又本案扣案槍彈經高雄市政府警察局前鎮分局送交內政
    部警政署刑事警察局鑑定，並作成槍彈鑑定書（見偵卷第25
    頁），該槍彈鑑定書乃被告以外之人於審判外之書面陳述，
    迄本院言詞辯論終結前未據當事人或辯護人表示異議，依刑
    事訴訟法第159 條之5 第2項 規定，視為當事人均同意前開
    槍彈鑑定書得為證據，先此敘明。
二、就本件警方搜索查扣之仿貝瑞塔廠半自動手槍改造之手槍1
    把（含彈匣1 個，槍枝管制編號0000000000號）、口徑9 釐
    米之土造子彈2 顆是否有證據能力部分：
    經查本件扣案之前開槍、彈乃高雄市政府警察局前鎮分局以
    被告涉犯槍砲、毒品等不法犯行，認有執行搜索以扣押有關
    槍砲、毒品之相關不法事證，而聲請本院核發搜索票，經警
    於93年8 月9 日持搜索票前往被告位於高雄市○○區○○路
    13巷17號之住處搜索時，被告見其持有第一級毒品海洛因、
    第二級毒品甲基安非他命之犯行敗露，而自行表示願交出槍
    枝以換取不予移送販賣毒品罪名之處分，並供出藏放槍枝之
    地點，警方始偕被告自藏放處所取出本件扣案槍、彈等情，
    業據被告供述在卷，並於本院審理中供述：伊被搜索時伊想
    與警察談條件，伊主動告訴警察，若只移送伊施用毒品，勿
    以販賣毒品移送伊，伊才告訴警察槍枝的事等語明確（見本
    院卷第114 頁、第117 頁），證人即進行本件搜索之際亦在
    現場之甲○○於偵查中則結證稱：本件是線民舉報，要被告
    配合交出槍枝等語（見偵卷第61頁），證人即員警丙○○於
    本院審理中則證稱：員警先於被告住處屋外埋伏守候，俟有
    人開門出入，始趁機入內搜索，惟因事前即接獲線報指稱被
    告持有槍、彈，故員警於衝入屋內搜索時，為防制被告開槍
    反抗，遂將被告壓制於地上，員警一進入屋內即看到毒品散
    置桌上，被告當時曾要求不要辦毒品，惟其向被告表示不可
    能不辦，復向被告表明有人檢舉被告持槍，要求被告自行交
    出槍枝，否則也會搜索屋內每個角落，直到找到為止，被告
    始同意帶員警前往藏放處取出槍枝等語（見本院卷第81頁、
    第83頁、第85頁），核證人丙○○前開證述與被告供述：伊
    曾向警方表示願意交槍換取警方改依施用毒品之輕罪移送，
    而主動供出藏放槍枝之地點，並偕警前往藏放處取槍乙節相
    符，足認本件扣案槍、彈乃被告意欲減輕所涉違反毒品危害
    防制條例之刑責，始告知員警藏放槍、彈地點之事實，已甚
    明確。又員警於93年8 月9 日晚間10時40分許，持本院核發
    之搜索票，前往被告位於高雄市○○區○○路13巷17號之住
    處，出示證件表明身分，搜索槍砲、毒品之相關不法事證，
    有搜索票、搜索筆錄各1 件在卷足佐（見臺灣高雄地方法院
    檢察署93年度警聲搜字第1177號卷第18頁、第21頁），員警
    於執行搜索之際，經被告自行表明藏放槍、彈之地點，並帶
    同員警前往起出槍、彈，此乃前開搜索行動之延伸，其搜索
    之範圍雖已逾搜索票所載被告位於高雄市○○區○○路13巷
    17號住處及被告所有車號831-JK號自小客車之範圍，惟員警
    前往被告住處附近之高雄三民區○○路13巷21號屋旁圍牆邊
    花盆後方之草堆中搜索被告所藏放之槍彈之行為，既經取得
    被告同意，即屬刑事訴訟法第131 條之1 規定之同意搜索，
    況其搜索之地點並非有人住居或看守之住宅或其他處所，自
    無夜間不當搜索之問題，辯護人主張本件扣案槍彈乃員警非
    法夜間搜索所得，應無證據能力云云，殊非可採。是以本件
    扣案槍、彈經本院依刑事訴訟法第164 條規定踐行物證之調
    查程序，自得採為證據。
貳、實體方面：
一、訊據被告固坦承前開仿貝瑞塔廠半自動手槍改造之手槍1 把
    （含彈匣1 個，槍枝管制編號000000 0000 號）、口徑9 釐
    米之改造子彈2 顆係伊偕警前往槍、彈藏放處起獲，惟以：
    前開槍、彈均係綽號「嘉良」之男子，見其住處大門留有遭
    人開槍之5 個彈孔，而於94年8 月8 日下午2 時許交予伊上
    開槍、彈，並以白布包裹上開槍彈後，將之置放於其住家外
    之圍牆邊，伊雖曾前往藏槍地點察看，然而上開槍彈非伊所
    有，伊亦未曾使用上開槍、彈云云置辯（見本院卷第117 頁
    ）。按槍砲彈藥刀械管制條例所稱「持有」，係指就槍械執
    持占有而言，須行為人主觀上對槍械有執持占有之意思，客
    觀上有足以顯示實現其占有物上權利之行為，亦即必須行為
    人對該物有支配之意思，並實際上已將之移入自己事實上得
    為支配之狀態，始足當之，有最高法院76年台上字第2090號
    、82年度台上字第1135號判例要旨足資參佐。經查：
  (一)本件扣案槍、彈係以白布包裹後，藏放於被告住處後方空地
    ，近高雄市○○區○○路13巷21號屋旁圍牆邊花盆後方之草
    堆中，業據證人即員警丙○○於偵查中證述明確，並證稱：
    本件槍枝係在被告住處透天厝後院花盆隱密的角落處查獲，
    查獲地點即如偵查卷附編號5 之照片所示盆栽後方與圍牆牆
    角相隔處，以白布包裹，置於草堆內等語（見偵卷第16頁、
    第35頁、第45頁），復據證人丙○○於偵查中及本院審理時
    ，結證繪製現場圖各1 份在卷可按（見偵卷第38頁、本院卷
    第89頁），核其所繪製起獲本件扣案槍、彈之地點與被告於
    偵查中所繪製之現場圖，大致相符（見偵卷第31頁），應屬
    真實。前開槍、彈雖非於被告住宅內所起獲，然其藏放位置
    與被告住處僅相隔兩戶民宅，經被告住宅後方空地即可直接
    到達藏放地點，其間仍有環境之關聯性、緊密性存在；又該
    槍、彈經以白布妥為包裹後，始藏放於圍牆邊花盆旁的陰暗
    角落處，其雖非藏放於封閉之場所，然亦非處於一般人日常
    活動之動線範圍內，除被告外，一般人難以查知該槍、彈之
    藏放處，顯見該槍彈已處於被告之實力支配占領狀態下；況
    被告於本院審理中復供述：綽號「嘉良」之男子拿槍去伊住
    處時，告訴伊，倘伊有需要可以自己拿去用，…伊知道有一
    把槍，伊想如果報繳槍枝可能可以不用移送毒品，伊想與警
    察談條件，才告訴警察槍枝的事等情（見本院卷第115 頁、
    第117 頁），益見被告對如何處置本件扣案槍、彈握有決定
    權，是其主觀上對本件扣案槍、彈有執持占有之意思，在客
    觀上並有足以顯示實現其占有物上權利之行為，揆諸前引判
    決要旨說明，堪認被告持有本件扣案槍、彈無誤，被告所辯
    洵非可採。
  (二)本件扣案之手槍、子彈，經送驗結果，認改造手槍一把（槍
    枝管制編號0000000000號）係由仿ＢＥＲＥＴＴＡ（貝瑞塔
    ）廠半自動手槍製造之玩具手槍換裝土造金屬槍管改造而成
    ，其機械性能良好，可擊發適用子彈，具殺傷力；子彈二顆
    均係由土造金屬彈殼加裝直徑約9 釐米金屬彈頭而成之土造
    子彈，經取樣試射，可擊發，認具殺傷力，此有內政部警政
    署刑事警察局93年9 月9 日刑鑑字第0930173090號函附槍彈
    鑑定書在卷可按（見偵卷第25頁），足認被告持有之槍枝係
    屬其他可發射子彈，具有殺傷力之槍枝。
  (三)綜上，本件事證明確，被告犯行已堪認定。
二、按被告行為後，槍砲彈藥刀械管制條例部分條文業經修正並
    於94年1 月26日經總統公布，於同年月28日生效，而刪除修
    正前該條例第11條第4 項之未經許可持有、寄藏其他可發射
    子彈具有殺傷力之槍枝罪之規定，將該犯罪構成要件及處罰
    規定移置於同條例第8 條第4 項，且法定刑由「一年以上七
    年以下有期徒刑，併科新臺幣七百萬元以下罰金」加重為「
    三年以上十年以下有期徒刑，併科新臺幣七百萬元以下罰金
    」，依刑法第2 條第1 項但書之規定，比較新舊法之結果，
    應適用修正前之規定較有利於被告；另就被告持有子彈之犯
    行，該條例於本次修正中未就此處罰規定有修正情形，自無
    比較新舊法之問題，應依現行規定論之，合先敘明。
三、查被告上揭持有槍、彈犯行，應係於94年1 月26日修正前之
    槍砲彈藥刀械管制條例第11條第4 項之未經許可持有改造手
    槍罪、現行有效之槍砲彈藥刀械管制條例第12條第4 項之未
    經許可持有子彈罪。又被告同時持有上開改造手槍1 支（含
    彈匣1 個）、土造子彈2 顆，其侵害該規定保護之單一社會
    法益，而所犯未經許可持有改造手槍罪及未經許可持有子彈
    罪二罪，係以一行為觸犯二種構成要件不同之罪名，為想像
    競合犯，應依刑法第55條前段之規定，從一重之94年1 月26
    日修正前槍砲彈藥刀械管制條例第11條第4 項之未經許可持
    有改造手槍罪論處。爰審酌改造手槍、子彈均屬高度危險物
    品，被告未經許可，持有改造手槍、子彈，對社會治安隱藏
    之危害甚大，其犯後復矢口否認犯行，全無悔意，惟念其並
    未將改造手槍、子彈供作不法使用及係其自行帶同警方查獲
    該槍、彈等一切情狀，量處如主文所示之刑，並就併科罰金
    部分，諭知易服勞役之折算標準。
四、扣案之仿貝瑞塔廠半自動手槍改造之手槍1 把（含彈匣1 個
    ，槍枝管制編號0000000000號），具殺傷力之土造子彈2 顆
    ，經鑑驗機關取樣試射1 顆，僅餘1 顆，均屬禁止私自持有
    之違禁物，均應依刑法第38條第1 項第1 款之規定宣告沒收
    之。而業經鑑定機關試射驗耗之子彈1 顆，因已不具備子彈
    之完整結構，而不具殺傷力，已非違禁物，爰不予宣告沒收
    。
五、據上論結，應依刑事訴訟法第229 條第1 項前段，修正前之
    槍砲彈藥刀械管制條例第11條第4 項、修正後之槍砲彈藥刀
    械管制條例第12條第4 項，刑法第11條前段、第2 條第1 項
    但書、第55條前段、第42條第2 項、第38條第1 項第1 款，
    罰金罰鍰提高標準條例第2條，判決如主文。
本案經檢察官丁○○到庭執行職務。
中　　華　　民　　國　　94　　年　　11　　月　　22　　日
                  刑事第八庭    審判長法　官  李政庭
                                      法  官  黃宣撫
                                      法  官  賴文姍
以上正本，係照原本作成，證明與原本無異。
如不服本判決，應於送達後10日內，向本院提出上訴狀。
中　　華　　民　　國　　94　　年　　11　　月　　22　　日
                                      書記官  王高山
附錄法條：
修正前槍砲彈藥刀械管制條例第11條
未經許可，製造、販賣或運輸第四條第一項第一款所稱其他可發
射金屬或子彈具有殺傷力之各式槍砲者，處五年以上有期徒刑，
併科新臺幣一千萬元以下罰金。
未經許可，轉讓、出租或出借前項所列槍砲者，處三年以上十年
以下有期徒刑，併科新臺幣七百萬元以下罰金。
意圖供自己或他人犯罪之用，而犯前二項之罪者，處無期徒刑或
七年以上有期徒刑，併科新臺幣一千萬元以下罰金。
未經許可，持有、寄藏或意圖販賣而陳列第一項所列槍砲者，處
一年以上七年以下有期徒刑，併科新臺幣七百萬元以下罰金。
第一項至第三項之未遂犯罰之。
修正後槍砲彈藥刀械管制條例第12條
未經許可，製造、販賣或運輸子彈者，處一年以上七年以下有期
徒刑，併科新台幣五百萬元以下罰金。
未經許可，轉讓、出租或出借子彈者，處六月以上五年以下有期
徒刑，併科新台幣三百萬元以下罰金。
意圖供自己或他人犯罪之用，而犯前二項之罪者，處三年以上十
年以下有期徒刑，併科新台幣七百萬元以下罰金。
未經許可，持有、寄藏或意圖販賣而陳列子彈者，處五年以下有
期徒刑，併科新台幣三百萬元以下罰金。
第一項至第三項之未遂犯罰之。
